# 陈老师，麻烦问一下股改评估的净资产数据比审计的净资产少如何处理

提问人：会计人员 ABC 时间：2014-09-09 08:28:39
某一家公司想进行股改，审计后的净资产为 3000 万，用成本法评估后的净资产为 2900 万，主要是该公司账上有一家对合资子公司的长期股权投资 300 万，由于是子公司，在该公司账上按成本法 300 万核算，但是该子公司成立后一直亏损，截止到股改基准日亏损了100 万，审计还是按其 300 万的投资列示，审计没有计提该股权投资的长期股权投资的减值准备，但是股评则对该子公司按权益法，造成该公司的对该子公司的长期股权投资金额为 200 万，减少了 100 万。 审计认为该子公司未来可能盈利，所以不计提减值准备。 请问这种情况下，有几个问题想麻烦陈老师帮助一下： 1 、对于该子公司审计是否一定也应计提减值准备呢？以达到评估的净资产比审计高一些，以避免出资不实？
2 、如果评估的净资产比审计净资产 低，这种改制是否可以，这种情况下是否股份公司的实收资本比评估后的净资产小就可以认为不存在出资不实的问题？
3 、假设第 2 种情况可以，即审计净资产可以高于评估净资产，那么股改后的账务处理应如何处理呢？因为正常审计后的净资产高于实收资本的金额要转入资本公积，但是由于存在评估减值，审计高于评估的金额存在一定的出资不实问题，是否也应转入资本公积科目呢？
4 、除股权投资后，假设有其他科目造成评估的净资产与审计后的净资产少，股改是否也都是与上述股权投资方式一样的处理方式呢？
上述几个问题麻烦陈老师帮助一下，非常感谢您了！

回答人：chenyiwei
1 、成本法的评估结果既不代表“公允价值减去处置费用”，也不代表“未来现金流量的现值”，所以成本法的评估结果不能直接作为确定可收回金额的依据，只能提示存在减值迹象，企业应当据此按照资产减值准则规定的方法具体测算其可收回金额。不排除成本法下评估减值但会计上不应确认减值损失的情况，例如某个子公司正处于初创阶段，尚无营业收入，只有研发投入（如科技型企业）或开发投入（如房地产项目公司），导致成本法下净资产评估值低于帐面净资产，但其实并未发生减值的情况。但如果确实存在此类情况的，应当对未来可收回金额的相关证据进行从严审核。 2 、如果成本法评估结果低于账面价值，但在根据《企业会计准则第 8 号——资产减值》的规定进行谨慎、规范的减值测试之后，确认未发生减值，则不能仅仅因为成本法的评估结果低于帐面净资产而认为出资不实，应不影响依据帐面净资产折股变更为股份有限公司。股改时的账务处理按照常规方法，即把经审计的基准日帐面净资产高于所折合股本的差额贷记股份有限公司的“资本公积——股本溢价”。 3 、其他情况导致成本法下的评估结果低于账面价值的，我理解也应当按照上述同一原则处理。但是，尽管有这个原则，但是此时对证据的充分性和适当性的要求是很高的。
这个问题还可以衍生出另一问题，即《企业会计准则第 39 号——公允价值计量》与评估的关系问题。随着公允价值定义在基本准则和 39 号准则中的修订，已经明确了公允价值应当是“退出价格”(exit price)，也就是成本法评估结果（代表资产的现行重置成本）与公允价值概念的距离已经很远，在这种情况下，是否有必要对评估的方法进行改进完善，以满足财务报告或其他目的对确定公允价值的信息需求？

提问人：清露紫芝 时间：2014-09-09 22:48:22
请教陈老师，IFS13估值技术里也提到成本法， 应用指南B8 The cost approach reflects the amount that would be required currently to replace the servicecapacity of an asset (often referred to as current replacement cost). B9 From the perspective of a market participant seller, the price that would be received for theasset is based on the cost to a market participant buyer to acquire or construct a substitute asset of comparable utility, adjusted for obsolescence.That is because a market participant buyer would not pay more for an asset than the amount for which it could replace the service capacity of that asset.Obsolescence encompasses physical deterioration, functional (technological) obsolescence and economic (external) obsolescence and is broader than depreciation for financial reporting purposes (an allocation of historical cost) or tax purposes (usingspecified service lives). 8 ・成本法反映目前替代资产服务能力所需的金额（常被称为现行重置成本）。 9 ・从卖方市场参与者的角度来看，出售资产收到的价格取决于买方市场参与者获得或构建一项具有可比效用的替代资产的成本按陈旧贬值情况调整后的金额。这是因为买方市场参与者为该资产付出的金额不会比替代其服务能力所需的金额更高。 从IFS13应用指南看似乎仍然认可重置成本法对公允价值的计量啊？

回答人：chenyiwei
谢谢提醒，我再研究一下。

提问人：会计人员 ABC 时间：2014-9-9 08:28:39
某一家公司想进行股改，审计后的净资产为 3000 万，用成本法评估后的净资产为 2900 万，主要是该公司账上有一家对合资子公司的长期股权投资 300 万，由于是子公司，在该公司账上按成本法 300 万核算，但是该子公司成立后一直亏损，截止到股改基准日亏损了100 万，审计还是按其 300 万的投资列示，审计没有计提该股权投资的长期股权投资的减值准备，但是股评则对该子公司按权益法，造成该公司的对该子公司的长期股权投资金额为 200 万，减少了 100 万。
审计认为该子公司未来可能盈利，所以不计提减值准备。
请问这种情况下，有几个问题想麻烦陈老师帮助一下：
1 、对于该子公司审计是否一定也应计提减值准备呢？以达到评估的净资产比审计高一些，以避免出资不实？
2 、如果评估的净资产比审计净资产 低，这种改制是否可以，这种情况下是否股份公司的实收资本比评估后的净资产小就可以认为不存在出资不实的问题？
3 、假设第 2 种情况可以，即审计净资产可以高于评估净资产，那么股改后的账务处理应如何处理呢？因为正常审计后的净资产高于实收资本的金额要转入资本公积，但是由于存在评估减值，审计高于评估的金额存在一定的出资不实问题，是否也应转入资本公积科目呢？
4 、除股权投资后，假设有其他科目造成评估的净资产与审计后的净资产少，股改是否也都是与上述股权投资方式一样的处理方式呢？
上述几个问题麻烦陈老师帮助一下，非常感谢您了！

回答人：chenyiwei
很奇怪为什么不能直接回复（显示内部错误），只好以附件方式回复了。
回复.doc
(36 KB, 下载次数: 233)
2014-9-10 00:49 上传

提问人：清露紫芝 时间：2014-09-10 14:24:24
Before using depreciated replacement cost as a method to measure fair value, an entity needs to ensure that both: The highest and best use of the asset is its current use, and The exit market for the asset (i.e., the principal market or in its absence, the most advantageous market) is the same as the entry market (i.e., the market in which the asset was/will be purchased). In addition, the resulting depreciated replacement cost must be assessed to ensure market participants are willing to transact for the asset in its current condition and location at this price. In particular, an entity must ensure that both: The inputs used to determine replacement cost are consistent with what market participant buyers will pay to acquire or construct a substitute asset of comparable utility, and The replacement cost has been adjusted for obsolescence that market participant buyers will consider – i.e., that the depreciation adjustment reflects all forms of obsolescence (i.e., physical deterioration, technological (functional) and economic obsolescence), which is broader than depreciation calculated in accordance with IAS 16. 也就是说首先必须确保目前用途是最佳用途以及退出市场和进入市场一致，其次要确保使用的输入值和市场参与者愿意为购置具有可比用途的的替代资产支付的对价一致，还要充分考虑实体性损耗、功能性贬值和经济性贬值。符合以上要求使用重置成本法的估值结果才是公允价值。
非常感谢陈老师

回答人：chenyiwei
基本可以这样理解。